【裁判字號】    96,易,3292
【裁判日期】    970218
【裁判案由】    詐欺
【裁判全文】
臺灣板橋地方法院刑事判決              96年度易字第3292號
公  訴  人  臺灣板橋地方法院檢察署檢察官
被      告  丙○○
上列被告因詐欺案件，經檢察官提起公訴（96年度偵字第11259
、19794 號），本院判決如下：
    主  文
丙○○幫助意圖為自己不法之所有，以詐術使人將本人之物交付
，處有期徒刑肆月，如易科罰金，以新臺幣壹仟元折算壹日；減
為有期徒刑貳月，如易科罰金，以新臺幣壹仟元折算壹日。
    事  實
一、丙○○於民國95年9 月初某日，明知其男友阮冠華與姓名、
    年籍不詳之某詐騙集團成年成員共同基於詐欺犯意之連絡，
    擬利用丙○○於93年12月3 日向聯邦商業銀行中和分行所申
    辦開立之000000000000號帳戶（下稱「上開帳戶」），用供
    該詐欺集團不法用途之需，仍基於縱遭人利用上開帳戶實施
    詐欺犯罪亦不違背其本意之幫助犯意，在臺北縣中和市○○
    路741 號2 樓，將上開帳戶之提款卡（含提款密碼）交付阮
    冠華，再由阮冠華轉交該詐騙集團成員使用。
二、嗣該詐騙集團成員基於詐欺之犯意，於95年9 月間某日，在
    不詳地點，利用電腦連結網際網路至PCHome網路家庭拍賣網
    站上，以所申請之帳號「abcdefg1155 」，刊登欲販賣「
    Intel Conroe Core 2 Duo 雙核心電腦中央處理器」1 個之
    拍賣網頁訊息，並以電子郵件信箱帳號「flyone_150@
    pchome.com.tw 」、甲○○ (另案審結)之0000000000 號行
    動電話，作為聯絡方式，而為下列詐欺行為：
  (一)乙○○於95年9 月3 日，在高雄市○○區○○路1 號，利用
    電腦設備連結網際網路後，得知上開拍賣網頁拍賣桌上型電
    腦記憶體訊息，致其陷於錯誤而下標，並依上開拍賣網頁訊
    息指示，分別於同年月3 日15時50分許及7 日12時31分許，
    自其所有之金融機構帳戶帳號000-000 000 000 號匯款新臺
    幣 (下同)5,500 元、2,500 元至上開帳戶內。
  (二)丁○○於96年9 月6 日22時許，在雲林縣斗六市鎮○里○○
    街39號住處，利用電腦設備連結網際網路後，得知上開拍賣
    網頁訊息，致其亦陷於錯誤而下標，並依上開拍賣網頁訊息
    指示，於同年月7 日9 時45分許，自其所有之臺灣郵政帳戶
    帳號000-0000 0000 0000 0000 號匯款4,000 元至上開帳戶
    內。
  (三)嗣因乙○○、丁○○均未收到貨品，始知受騙。
三、案經乙○○、丁○○分別訴請高雄市政府警察局小港分局、
    雲林縣警察局斗六分局報請臺灣板橋地方法院檢察署檢察官
    偵查起訴。
    理  由
一、上開事實業據被告丙○○坦承不諱，復經被害人乙○○、丁
    ○○分別於警詢中指證明確，並有聯邦商業銀行中和分行開
    戶資料、聯邦商業銀行中和分行帳戶往來明細表、自動櫃員
    機交易明細表3 紙、PCHome網路家庭拍賣網站拍賣訊息網頁
    資料1 份等在卷可參。
  (一)再以金融存款帳戶屬個人財產權益，其與儲戶提款卡（含提
    款密碼）密切結合，專屬性、私密性高，依社會生活之通常
    經驗，一般人均有應妥善保管上開物件以防止被他人冒用之
    認知。且近來詐欺集團犯案每利用人頭帳戶為犯罪工具，若
    任意提供自己帳戶及其相關物件資料予不明人士，將有遭他
    人作為詐欺犯罪時，非正當資金進出之用之虞，此為具有一
    般社會生活經驗之成年人所應認識者，本件被告任將其上開
    帳戶之提款卡交付阮冠華，再由阮冠華轉交詐騙集團成員使
    用，足認被告有將上開帳戶供他人作為詐欺犯罪使用之不確
    定故意。
  (二)綜上，本件事證明確，被告犯行洵堪認定，應依法論科。
二、按刑法上之幫助犯，係對於犯罪與正犯有共同之認識，而以
    幫助之意思，對於正犯資以助力，而未參與實施犯罪之行為
    者而言（參照最高法院88年度台上字第1270號判決要旨）。
    是以，如未參與實施犯罪構成要件之行為，且係出於幫助之
    意思提供助力，即屬幫助犯，而非共同正犯。查被告將其所
    有之上開帳戶提款卡提供阮冠華及不詳姓名、年籍之成年人
    ，用以詐騙被害人匯入金錢，顯係基於幫助詐騙他人財物之
    犯意，而未參與前開詐欺取財犯行之構成要件行為。
  (一)被告所為係犯刑法第30條第1 項前段、第339 條第1 項之幫
    助詐欺取財罪。被告基於幫助之犯意而為非屬詐欺取財犯行
    之構成要件行為，為幫助犯，依刑法第30條第2 項之規定，
    按正犯之刑減輕之。
  (二)審酌被告明知當前詐騙集團以不當手法使用他人帳戶以詐欺
    之情形猖獗，仍提供上開帳戶予詐騙罪犯使用，助長詐騙財
    產犯罪之風氣，增加被害人尋求救濟之困難，並擾亂金融交
    易往來秩序及社會正常交易安全非輕，兼衡被害人損失金額
    、被告犯罪之動機及犯罪後終坦承犯行之態度等一切情狀，
    量處如主文所示之刑，並諭知易科罰金之折算標準，以維法
    紀。
  (三)又被告犯罪時間在96年4 月24日以前，且無中華民國96年罪
    犯減刑條例第3 條所列各款情形，應依該條例第2 條第1項
    第3 款之規定，減其刑期二分之一，並諭知易科罰金之折算
    標準。
據上論結，應依刑事訴訟法第299 條第1 項前段，刑法第30 條
第1 項前段、第2 項、第339 條第1 項、第41條第1 項前段，中
華民國96年罪犯減刑條例第2 條第1 項第3 款、第7 條，判決如
主文。
本案經檢察官楊大智到庭執行職務。
中    華    民    國    97    年    2     月    18    日
                  刑事第四庭  審判長法  官  許  政  賢
                                    法  官  吳  冠  霆
                                    法  官  廖  怡  貞
上列正本證明與原本無異
如不服本判決，應於送達後10日內向本院提出上訴狀
                                    書記官  廖  美  紅
中    華    民    國    97    年    2     月    20    日
附錄本案論罪科刑法條全文：
中華民國刑法第339條
（普通詐欺罪）
意圖為自己或第三人不法之所有，以詐術使人將本人或第三人之
物交付者，處5年以下有期徒刑、拘役或科或併科1千元以下罰金
。以前項方法得財產上不法之利益或使第三人得之者，亦同。前
二項之未遂犯罰之。


司法院資訊處製作；財團法人民間司法改革基金會備份。
